【裁判字號】    99,上易,1073
【裁判日期】    990615
【裁判案由】    過失傷害
【裁判全文】
臺灣高等法院刑事判決                99年度上易字第1073號
上  訴  人
即  被  告  甲○○
上列上訴人因過失傷害案件，不服臺灣桃園地方法院98年度審易
字第1452號，中華民國99年3 月31日第一審判決（起訴案號：臺
灣桃園地方法院檢察署98年度偵字第14096 號），提起上訴，本
院判決如下：
    主  文
上訴駁回。
    事  實
一、甲○○為桃園縣觀音鄉崙坪村2鄰28之1號「達利興企業有限
    公司」（下稱達利興公司）負責人，經營沖壓零件製造加工
    業，為從事業務之人，應注意雇主對於防止機械、器具、設
    備等引起之危害，應有符合標準之必要安全衛生設備，不得
    設置不符中央主管機關所定防護標準之機械、器具，供勞工
    使用，為防止他人操作該機械之啟動裝置，應採上鎖或設置
    標示等措施，並設置防止落下物導致危害勞工安全設施，前
    項工作如必須在運轉狀態下施行者，雇主應於危險之部分設
    置護罩或護圍等設備；且對勞工從事動力沖剪機械金屬模之
    安裝、調整及試模時，為防止滑塊等突降之危害應使勞工使
    用安全塊、安全插梢或安全開關鎖匙等裝置；又除設有使滑
    塊或刃物不致危及勞工之設備者外，應設安全護圍等設備，
    其性能以不使勞工身體之一部介入滑塊或刃物動作範圍之危
    險界限為度；作業上設置安全護圍等設備有困難時，應設安
    全裝置；而安全護圍應能使勞工之手指不致通過該護圍或自
    外側觸及危險界限；另安全裝置則係應具有防護式、雙手操
    作式、感應式、拉開式或掃除式安全裝置之機能之一，並對
    勞工應施以從事工作及預防災變所必要之安全衛生教育、訓
    練，甲○○提供予公司員工操作之徠富FL80型衝床，並無誤
    踩開關致啟動衝床之防護裝置，亦無任何防護罩、圍欄或其
    他防護設備，甲○○應注意設置上開防護裝置及設備，或對
    操作員工實施勞工安全衛生教育訓練，而依當時情形，又無
    不能注意之情事，竟疏於注意，既未設置上開裝置設備，亦
    未進行員工安全衛生教育訓練，致達利興公司員工乙○○於
    民國（下同）97年6月4日上午8 時46分許，在該公司操作徠
    富FL80型衝床機台時，不慎將手放置衝床機台上，遭該衝床
    機台壓傷左手掌及手腕，因此受有左前臂粉碎性壓砸傷、左
    肘下截肢而毀敗一肢之機能之重傷害。
二、案經乙○○告訴由臺灣桃園地方法院檢察署檢察官偵查起訴
    。
    理  由
壹、程序方面
    按被告以外之人於審判外之陳述，雖不符刑事訴訟法第 159
    條之1至第159條之4 之規定，而經當事人於審判程序同意作
    為證據，法院審酌該言詞陳述或書面陳述作成時之情況，認
    為適當者，亦得為證據；當事人、代理人或辯護人於法院調
    查證據時，知有刑事訴訟法第159條第1項不得為證據之情形
    ，而未於言詞辯論終結前聲明異議者，視為有前項之同意，
    刑事訴訟法第159條之1、第159條之5第1項、第2項分別定有
    明文。經查，本判決下列所引用之被告以外之人於審判外之
    陳述或非供述證據，檢察官、被告於本院言詞辯論終結前均
    未聲明異議，本院審酌上開證據資料製作時較無人情施壓或
    干擾，亦無不當取供，及證明力明顯過低之瑕疵，認以之作
    為證據應屬適當，故揆諸前開規定，認前揭證據資料有證據
    能力，合先敘明。
貳、實體方面
一、被告雖具狀辯稱其已盡相當之注意義務，告訴人與有過失云
    云，惟訊據被告對於上開事實，迭於偵查、原審及本院審理
    中均坦承不諱，核與告訴人乙○○指訴之情節相符，並經證
    人莊玉妹、陳萬來於偵查中證述之情節相符，且有長庚醫院
    林口分院診斷證明書、勞工保險殘廢診斷書、傷病診斷書、
    傷病給付申請書暨給付收據各乙份（臺灣桃園地方法院檢察
    署97年度他字第4670號偵查卷第5頁至第7頁）、監視器翻拍
    相片14張（同上卷第31頁至第37頁）在卷佐證，要之，被告
    自白與事實相符，被告犯行至堪認定，應予依法論科。
二、按雇主對防止機械、器具、設備等引起之危害事項，應有符
    合標準之必要安全衛生設備，該項必要之設備及措施等標準
    ，由中央主管機關定之；雇主不得設置不符中央主管機關所
    定防護標準之機械、器具供勞工使用；雇主對勞工應施以從
    事工作及預防災變所必須之安全衛生教育訓練，分別為勞工
    安全衛生法第5條第1項第1款、第6條、第23條第1 項所明文
    規定。查被告為達利興公司負責人，經營沖壓零件加工業，
    經其供明在卷，並有公司基本資料查詢在卷可考，乃從事業
    務之人，其提供予公司員工操作之徠富FL80型衝床，並無誤
    踩開關致啟動之防護設備，亦無任何防護罩、圍欄或其他防
    護設備，該衝床並不符中央主管機關所定標準，被告復未對
    操作該衝床之員工施以勞工安全衛生教育訓練，明知應注意
    依上開規定為上開防護裝置及施以勞工安全衛生教育，依員
    工操作情形，又無不能注意遵守上開規定之情形，竟疏於注
    意遵守，既未設置上開防護設備，亦未對員工施以安全衛生
    訓練，致員工操作該機器致受重傷，乃應注意能注意而不注
    意，即有過失，而告訴人之受傷與被告之過失間，有相當因
    果關係，亦可確認。又本案既有上開過失情形，縱本件告訴
    人亦有過失之情形，仍難解被告過失罪責之成立。又被害人
    乙○○因遭沖壓車床機台壓傷左手掌及手腕，因此受有左前
    臂粉碎性壓砸傷、左肘下截肢之傷害，有上開長庚紀念醫院
    林口分院診斷證明書、勞工保險殘廢診斷書及傷病診斷書各
    1 份在卷可稽，其所受之傷害已達刑法第10條第4 項第4 款
    所稱毀敗一肢之機能之重傷害。是核被告所為，係犯刑法第
    284條第2項後段之業務過失傷害致重傷罪。
三、原審認被告罪證明確，依刑法第284條第2項後段，刑法施行
    法第1條之1第1項、第2項前段之規定，審酌被告因前開過失
    行為致被害人乙○○受有上開之傷勢，所生危害不小，被害
    人稱於截肢後要花新臺幣20萬元安裝義肢，僅由勞工保險中
    給付新臺幣54萬元之保險金，被告犯後雖坦承犯行惟未與被
    害人達成和解賠償被害人所受之損害，並兼衡被告生活狀況
    、智識程度及素行等一切情狀，量處有期徒刑柒月，認事用
    法，核無不合，量刑亦屬妥適，被告上訴意旨，空言卸責，
    為無理由，應予駁回。
據上論斷，應依刑事訴訟法第368條，判決如主文。
本案經檢察官鄭龍照到庭執行職務。
中    華    民    國    99    年     6    月    15    日
                  刑事第三庭  審判長法  官  陳博志
                                    法  官  劉興浪
                                    法  官  許文章
以上正本證明與原本無異。
不得上訴。
                                    書記官  王宜玲
中    華    民    國    99    年    6     月    15    日

司法院資訊處製作；財團法人民間司法改革基金會備份。
